臺灣臺中地方法院民事判決　九十三年度訴字第三七六號
　　原　　　告　　丑○○
　　訴訟代理人　　陳瑾瑜律師
　　複代理人　　　癸○○
　　被　　　告　　丁○○
　　訴訟代理人　　丙○○
　　被　　　告　　甲　○
　　訴訟代理人　　己○○
　　被　　　告　　壬○○
　　　　　　　　　辛○○
　　　　　　　　　戊○○
　　　　　　　　　庚○○
　　　　　　　　　乙○○
右當事人間分割共有物事件，本院於民國九十三年十二月二十七日言詞辯論終結，判
決如下：
    主  　  文
被告庚○○、乙○○應對於被繼承人張英欽所有坐落台中縣豐原市○○段第九七九、
九七九之一地號土地（應有部分均為二十四分之一）辦理繼承登記。
兩造共有坐落台中縣豐原市○○段第九七九地號（地目：旱、面積壹參貳壹點捌壹平
方公尺）、九七九之一地號（地目：旱、面積捌捌捌點柒玖平方公尺）土地合併分割
如附圖所示：Ｃ部分面積伍參點肆陸平方公尺及Ｄ部分面積壹陸點肆貳平方公尺土地
分歸被告庚○○、乙○○取得；Ｅ部分面積肆捌玖點壹陸平方公尺土地分歸原告及被
告子○○取得，各按應有部分二分之一保持共有；Ｆ部分面積壹零壹點壹捌平方公尺
及Ｇ部分面積壹參貳點伍參平方公尺土地分歸被告辛○○取得；Ｈ部分面積壹捌參點
貳肆平方公尺及Ｉ部分面積伍零點肆柒平方公尺土地分歸被告戊○○取得；Ｊ部分面
積肆玖點零陸平方公尺及Ｋ部分面積壹玖玖點肆零平方公尺土地分歸被告壬○○取得
；Ｌ部分面積貳陸壹點貳參平方公尺及Ｍ部分面積壹捌點貳玖平方公尺土地分歸被告
丁○○取得；Ｎ部分面積壹零伍點肆柒平方公尺及Ｏ部分面積壹柒點貳壹平方公尺土
地分歸被告甲○取得；Ａ部分面積伍貳陸點伍陸平方公尺及Ｂ部分面積陸點玖貳平方
公尺土地，由兩造各依其應有部分比例保持共有。
訴訟費用由兩造各依附表所示負擔。
    事實及理由
一、本件被告等經合法通知，均未於最後言詞辯論期日到場，核無民事訴訟法第三百
    八十六條所列各款情形，爰依原告之聲請，由其一造辯論而為判決。
二、查原告提起本件訴訟前，原共有人張英欽業於八十六年九月六日死亡，是本件不
    生訴訟當然停止之問題，逕由原告更正張英欽之繼承人為被告即可。而張英欽之
    繼承人林張寶釵、鄧張富美均已拋棄繼承，有本院八十六繼字第七一七號函影本
    在卷可憑，則原告更正其他繼承人庚○○、乙○○為被告，並一併聲明被告庚○○、乙○○應辦理繼承登記，如主文第一項所示，參照最高法院七十年度第二次
    民事庭會議決定，應予准許。
三、按訴訟繫屬中為訴訟標的之法律關係，雖移轉於第三人，於訴訟無影響。但第三
    人如經兩造同意，得聲請代當事人承當訴訟。民事訴訟法第二百五十四條第一項
    定有明文。查原告提起本件分割共有物之訴後，原共有人簡連玉足將其應有部分
    四十八分之七，全數出賣予被告子○○，並於九十三年三月二十五日辦理移轉登
    記在案，乃子○○於九十三年四月十二日具狀聲請承當訴訟，並經原告同意，依
    前開規定，自無不合。
四、原告主張：兩造共有坐落台中縣豐原市○○段第九七九、九七九之一地號土地之
    使用分區業經豐原都市計劃編訂為住宅區，並無因物之使用目的不能分割之限制
    ，且兩造並無分管或不得分割期限之約定，因兩造間無法達成分割之協議，為求
    增加土地利用價值及便利，請求分割如附圖所示分割方案。
五、被告則以下述情詞為辯：
  (一)被告丁○○部分：不同意以原告所提之分割方案分割。
  (二)被告甲○部分：不同意以原告所提之分割方案分割。
  (三)被告庚○○部分：土地繼承係屬家族私人事務，俟繼承後再由被告持分登記，原
    告所提出之分割方案私設道路部分，因被告土地不必使用，無須承擔。
六、得心證的理由：
  (一)按除因物之使用目的不能分割或契約約定有不分割之期限者，共有人得隨時請求
    分割共有物，又分割之方法不能協議者，法院得因任何人之聲請為原物分割或變
    價分割，民法第八百二十三條第一項前段、第八百二十四條第二項定有明文。查
    本件原告聲請分割之土地坐落台中縣豐原市○○段，起訴時地號為九七九號（面
    積貳貳壹零點陸零平方公尺），因部分土地為車籠埔斷層經過，由台中縣政府於
    九十三年五月二十日逕為分割出九七九之一地號土地（面積捌捌捌點柒玖平方公
    尺），經本院函向台中縣政府工務局查詢結果，前開二筆土地均位於「擴大豐原
    都市計畫」案內住宅區，皆可供建築使用（惟應另依據該都市計畫案土地使用分
    區管制要點規定辦理），有台中縣政府府建城字第○九三○二○一九四四號函一
    件附卷可查，則前開二筆土地自無不得分割之限制，而兩造對於系爭土地並無不
    得分割期限之約定，亦經原告及到場之被告丁○○、甲○所自陳，且就本件被告
    等人或多次經本院通知不到庭訴訟、或到場時均表示不同意原告所提分割方案，
    但不提出所認可行之分割方法供本院參酌等過程觀之，足見原告於起訴前無從與
    被告等人協商，達成協議分割之可能，是原告以兩造未能協議分割，請求就系爭
    共有土地請求予以裁判分割自無不合，應予准許。
  (二)次按法院定共有物之分割方法，應斟酌當事人之聲明、共有物之性質、經濟效用
    及全體共有人之利益等公平決之。經查本件原告提出之下述分割方法，雖經曾到
    場之被告丁○○、甲○表示不予同意，惟依本院履勘現場所見，附圖所示虛線連
    接之二部分，有原告新建之二層樓房屋（粗胚已完成）及鐵架造烤漆浪板廠房各
    一座，其餘部分則為空地，被告等均無使用事實之情，有本院會同台中縣豐原地
    政事務所測量人員勘測現場所製作之勘驗筆錄及複丈成果圖附卷可稽，準此，若
    將該位置土地分予原告及被告子○○以外之人，足使兩造日後徒生不必要之爭執
    。且依原告提出之其他土地謄本觀察，附圖所示Ｃ、Ｄ部分，如分歸被告庚○○
    、乙○○所有，其等可與第九八一地號（登記名義人即被告庚○○、乙○○之被
    繼承人張英欽）合併使用；而附圖所示Ｎ、Ｏ部分，如分歸被告甲○所有，因鄰
    地（第一○○三、一○○四、一○○四之一地號）亦為被告甲○所有，足以合併
    利用；倘附圖所示Ｊ、Ｋ部分分歸被告壬○○；Ｌ、Ｍ部分分歸被告丁○○；Ｈ
    、Ｉ部分分歸被告戊○○；Ｆ、Ｇ部分分歸被告辛○○所有，其中被告丁○○、
    壬○○係鄰地（第一○○七、一○○七之一、一○○七之二地號）之共有人，被
    告戊○○、辛○○之兄張景智亦同為共有人，均得於將來鄰地分管或分割時，一
    併考慮其使用位置，擴大其整體土地之經濟效用。至於附圖所示Ａ、Ｂ部分原告
    主張酌留六米道路供兩造使用，雖依附圖觀察被告庚○○、乙○○可能無使用之
    必要，惟此道路係供其餘被告等分得土地與豐原市○○路連絡之用，道路之長、
    寬受地形、位置限制，由兩造依原應有部分保持共有，已屬不得不然之結果，且
    被告庚○○、乙○○之被繼承人張英欽仍登記為第一○○七、一○○七之一、一
    ○○七之二地號土地之共有人，有土地登記謄本附卷為憑，依其土地相關位置觀
    察，被告庚○○、乙○○將來如欲使用該土地時，勢必藉此道路與水源路連絡，
    而被告庚○○、乙○○分得之土地（Ｃ部分）面臨十五米水源路，較之其餘被告
    分得土地之位置，已具相當優勢，由其負擔系爭道路之應有部分，亦無不公平之
    處，則原告主張酌留六米道路供兩造使用，由兩造按其原應有部分比例保持共有
    ，自無不合，是本院綜合上情，認以附圖所示分割方法至為允當，爰判決如主文
    第二項所示。
七、又分割共有物之訴，係合兩造之必要共同訴訟，原、被告之間本可互換地位，本
    件原告起訴雖於法有據，但被告之應訴實因訴訟性質所不得不然，故所為抗辯自
    為伸張或防衛權利所必要，是以本院認本件之訴訟費用應由兩造按其應有部分之
    比例分擔（詳如附表）較為公允，爰諭知如主文第三項所示。
八、結論：本件原告之訴為有理由，依民事訴訟法第三百八十五條第一項前段、第八
    十五條第一項但書，判決如主文。
中　　　華　　　民　　　國　　九十四　　年　　　一　　　月　　　十　　　日
                                  臺灣臺中地方法院民事第一庭
~B法　　　官　王邁揚
正本係照原本作成
如對本判決上訴，須於判決送達後廿日內向本院提出上訴狀
中　　　華　　　民　　　國　　九十四　　年　　　一　　　月　　　十　　　日
~B法院書記官
附表
┌────────┬─────────┬───────┬────────┐
│ 姓名           │  訴訟費用負擔比例│ 姓名         │訴訟費用負擔比例│
├────────┼─────────┼───────┼────────┤
│ 丑○○         │四十八分之七      │子○○        │四十八分之七    │
├────────┼─────────┼───────┼────────┤
│ 壬○○         │一○八○分之一六○│甲  ○        │一○八○分之七九│
├────────┼─────────┼───────┼────────┤
│ 辛○○         │二一六○分之三○一│庚○○、乙○○│二十四分之一    │
├────────┼─────────┼───────┼────────┤
│ 戊○○         │二一六○分之三○一│丁○○        │十八之三        │
└────────┴─────────┴───────┴────────┘
